最高法院刑事判決　　　　　　　　　　　　　　　九十三年度台上字第一一八一號
　　上　訴　人　乙○○
　　　　　　　　　　　　（另案於台灣東成技能訓練所執行中）
　　選任辯護人　張國楨律師
　　上　訴　人　甲○○
　　　　　　　　丁○○
　　　　　　　　　　　　（另案於台灣東成技能訓練所執行中）
　　　　　　　　丙○○
　　　　　　　　　　　　（另案於台灣東成技能訓練所執行中）
　　　　　　　　戊○○
右上訴人等因強盜等罪案件，不服台灣高等法院台中分院九十二年十一月五日第二審
判決（九十二年度上訴字第八九九、九００號、九十二年度上易字第八八七號，起訴
案號：台灣南投地方法院檢察署八十八年度偵字第五一八四號、九十年度偵字第一七
０、四二一、一六七九、一八六七號），提起上訴，本院判決如左：
    主  文
上訴駁回。
    理  由
甲、關於乙○○、戊○○就所犯恐嚇取財罪上訴部分
按刑事訴訟法第三百七十六條所列各罪之案件，經第二審判決者，不得上訴於第三審
法院，法有明文。本件上訴人乙○○、戊○○就所犯恐嚇取財罪提起上訴部分，查原
審係依刑法第三百四十六條論處罪刑，屬刑事訴訟法第三百七十六條第六款之案件，
依首開說明，既經第二審判決，自不得上訴於第三審法院，渠等竟對上開部分提起上
訴，顯為法所不許，此部分上訴為不合法，應予駁回。
乙、關於戊○○就所犯強盜罪上訴部分
查第三審上訴書狀，應敘述上訴之理由，其未敘述者，得於提起上訴後十日內補提理
由書於原審法院，已逾上述期間，而於第三審法院未判決前仍未提出上訴理由書狀者
，第三審法院應以判決駁回之，刑事訴訟法第三百八十二條第一項、第三百九十五條
後段規定甚明。本件上訴人戊○○就原審對其所犯強盜罪論處罪刑部分不服原審判決
，於民國九十二年十一月二十四日提起上訴，並未敘述理由，迄今逾期已久，於本院
未判決前仍未提出，依上開規定，其此部分上訴自非合法，應予駁回。
丙、其他上訴部分
按刑事訴訟法第三百七十七條規定，上訴於第三審法院，非以判決違背法令為理由，
不得為之。是提起第三審上訴，應以原判決違背法令為理由，係屬法定要件。如果上
訴理由狀並未依據卷內訴訟資料，具體指摘原判決不適用何種法則或如何適用不當，
或所指摘原判決違法情事，顯與法律規定得為第三審上訴理由之違法情形，不相適合
時，均應認其上訴為違背法律上之程式，予以駁回。本件上訴人乙○○上訴意旨略稱
：(一)上訴人多次請求傳訊證人劉子文、邱奇源、謝博仁、翁偉傑等相關證人，未被採
納，有調查職責未盡之違法。(二)上訴人在原審抗辯，並未持捷克制口徑九ｍｍ制式半
自動手槍（該槍是丙○○所有與上訴人無關）妨害劉光華、劉子文、邱奇源之自由（
原判決事實欄一(二)部分），證人李宜恆可以證明，原審為何不採？(三)丙○○與李德立
如何談，上訴人並不知情，李德立庭訊時，亦證明上訴人未涉此案（原判決事實欄一
(三)部分），原審為何不採？(四)上訴人僅對空鳴槍目的在警告示威，不想讓賭場繼續經
營，並非要帶走現場賭資，僅為代為保管，證人潘文宗、江宜修均可證明上訴人無強
取他人財物，並無不法所有之意圖。(五)原判決對持有手槍二罪部分，及強盜、強盜未
遂二罪部分，未依連續犯論擬，於法有違。(六)原判決對上訴人就事實欄一(二)、(三)、(六)
之持有具有殺傷力制式手槍、子彈部分，與丙○○或其他共同行為人間均無共同犯意
聯絡及行為分擔，毋庸論以共同正犯云云，適用法則顯有違法等語；上訴人甲○○上
訴意旨略以：(一)關於原判決事實欄一(二)、(三)部分持有之槍彈是同一批槍彈，就持有而
言，是狀態之繼續，非數罪，其後持槍彈所犯強盜未遂罪，互有方法結果關係，原判
決分別論罪，適用法則不當。(二)被害人李德立在偵查中已明確指稱上訴人並未參與該
案（原判決事實欄一(三)），原判決所採證據與卷證資料不符。(三)被害人劉子文、劉光
華、邱奇源三人在警訊所供內容與檢察官偵查中勘驗錄影帶之結果不符，原審未加調
查，於法有違。(四)依原判決事實欄一(三)之認定，上訴人等人持槍威嚇李德立交付新台
幣（下同）三十萬元，李德立因心生畏懼為求保命，諉稱要返家籌錢，上訴人等即放
李德立離去等情以觀，李德立交付財物與否，尚有自由斟酌之餘地，未至不能抗拒之
程度，應僅成立恐嚇取財未遂罪，原判決適用法則有誤云云；上訴人丁○○上訴意旨
略謂：(一)原判決所引被害人李德立之片面之詞（第十六頁），並無明確指證上訴人確
有參與，上訴人請求與李德立對質不被採納，有調查職責未盡及採證違反證據法則之
違法。(二)上訴人在原審抗辯未犯原判決事實欄一(三)之犯行，原判決未調查當日事發之
經過情形，斷章取義引為論罪之依據，難謂適法。(三)原判決對於被害人游清成於第一
審法院九十年度感裁字第三號中證稱：上訴人並未拿槍，沒有看到槍，警訊中並未說
上訴人有拿槍去其家中將其帶出來，乙○○是向其借錢，上訴人在車內叫伊過去，伊
係趴在車邊跟上訴人說翌日再過來拿錢，並未上車等情，有利於上訴人之證據，以迴
護上訴人之詞不予採信，當然違法。(四)上訴人等與被害人李德立之前有債務之糾紛，
被害人心生畏懼應允解決，即任被害人離去，原判決以強盜未遂相繩難謂適法。(五)本
件上訴人所犯二罪即使有罪，亦罪質相同，一為未遂，一為已遂，自應依連續犯以一
罪論，原判決分別論罪違背法令云云；上訴人丙○○上訴意旨略以：(一)上訴人所提供
之手槍一支係供乙○○持有使用，意在恐嚇，並無另行起意之意圖，事實審此部分尚
有未洽。(二)原判決未依刑法第五十五條規定，就所犯持有手槍及剝奪人之行動自由二
罪，從一重處斷，而分別論罪科刑，適用法則不當云云。
惟查一關於原判決事實欄一(二)部分：原判決依憑被害人劉子文、劉光華、邱奇源部分
不利於乙○○、丙○○、甲○○之指訴，共同被告丙○○、同案被告林佳祺、陣一弘
之供述、扣案如原判決附表一編號一之捷克制式九０手槍壹枝、內政部警政署刑事警
察局八十九年九月十四日刑鑑字第九一０七三號鑑驗通知書、財團法人埔里基督教醫
院九十一年一月二十三日埔基醫字第九０一一０二七Ａ號函附劉子文、劉光華之病歷
影本、檢察官勘驗扣案錄音帶之勘驗筆錄、台灣高等法院被告（乙○○）全國前案紀
錄表等證據，資以認定乙○○、甲○○、丙○○有原判決事實欄一(二)所記載之犯罪事
實，因而撤銷第一審關於乙○○、甲○○、丙○○上開部分不當之判決，依牽連犯之
例改判從一重分別論乙○○、甲○○共同未經許可，持有手槍各罪刑（乙○○為累犯
）；另改判論丙○○共同以非法方法剝奪人之行動自由罪刑；已詳述其所憑之證據及
理由。對於乙○○、甲○○、丙○○均矢口否認有上開所指犯行；乙○○辯稱：伊當
時有從「楚留香ＫＴＶ」前經過而已，並未下車云云；甲○○、丙○○均辯稱：當時
只是去「楚留香ＫＴＶ」跟人吵架而已，其後即離開，並未參與強押被害人劉子文等
人，非法剝奪渠等行動自由云云，認係卸責之詞，被害人劉子文、劉光華、邱奇源嗣
後翻異前供及證人李宜恆之證言，均屬迴護之詞；不可採信，分別在判決內詳予指駁
並說明其理由。公訴人認乙○○等人尚涉犯刑法第三百零五條之恐嚇罪，尚有未洽；
又丙○○未經許可持有包括上開犯行中之手槍在內之如原判決附表一所示槍、彈部分
，業經第一審法院八十八年度訴字第三０六號判決論處罪刑確定，以此部分公訴人認
與論罪科刑部分有裁判上一罪關係，不另為免訴之諭知；公訴意旨又認甲○○、丙○
○另涉犯槍砲彈藥刀械管制條例第十一條第四項之罪嫌部分，經調查證據之結果，認
此部分犯罪不能證明，因公訴人認此部分與上開論罪科刑部分有裁判上一罪關係，不
另為無罪之諭知；另乙○○、甲○○、丙○○另被訴涉犯刑法第二百七十七條第一項
傷害罪嫌部分，查告訴人邱奇源已撤回告訴，而被害人劉光華、劉子文均未提起告訴
，以公訴人認此部分與上開論罪科刑部分有裁判上一罪關係，不另為公訴不受理之諭
知；又乙○○請求傳訊劉子文、邱奇源並與之對質，以本案事證已臻明確，核無必要
；均在判決內加以說明。二關於原判決事實欄一(三)部分：原判決依憑被害人李德立在
偵查中不利於乙○○、丙○○、甲○○、丁○○之指訴，丙○○於警、偵訊時不利於
己之部分供述，丁○○於第一審不利於乙○○、丙○○、甲○○之供述，內政部警政
署刑事警察局八十八年九月十四日刑鑑字第九一０七三號鑑驗通知書等證據，資以認
定乙○○、甲○○、丁○○、丙○○有原判決事實欄一(三)所記載之犯罪事實，因而撤
銷第一審關於上開部分不當之判決，依牽連犯、想像競合犯之例改判從一重分別論處
乙○○、甲○○、丁○○、丙○○共同意圖為自己不法之所有，結夥三人以上，攜帶
兇器，以強暴至使不能抗拒，而使他人交付其物未遂各罪刑（乙○○為累犯），已詳
述其所憑之證據及理由。對於乙○○、丙○○、甲○○、丁○○均否認有上開犯行，
均辯稱：只是在那裡喝酒而已云云，及丙○○、丁○○翻異前不利之詞，認均不可採
，分別在判決內詳予指駁並說明其理由。乙○○請求傳訊李德立並與之對質，以本案
事證已臻明確，核無必要；又丙○○無故持有包括本案上開手槍在內如原判決附表一
所示槍彈部分業經另案判決確定，公訴人認丙○○牽連涉犯槍砲彈藥刀械管制條例第
七條第四項、第十一條第四項之罪嫌部分，因公訴人認與所犯加重強盜未遂罪部分有
裁判上一罪關係，不另為免訴之諭知；均在判決內加以說明。三關於原判決事實欄一
(四)部分：原判決依憑乙○○不利於己之自白、扣案如原判決附表二所示之槍彈、內政
部警政署刑事警察局九十年一月十九日刑鑑字第六六六六號、九十年一月十八日刑鑑
字第六六六五號鑑驗通知書各一紙等證據，資以認定乙○○有原判決事實欄一(四)所記
載之犯罪事實，因而撤銷第一審關於上開部分不當之判決，改判依想像競合犯之例從
一重論處乙○○未經許可持有手槍罪刑，已詳述其所憑之證據及理由。對於乙○○嗣
後改稱其僅購得一支手槍及子彈云云，認係事後卸責之詞不可採信，亦在判決內加以
指駁及說明理由。四關於原判決事實欄一(五)部分：原判決依憑被害人游清成於警訊、
偵查中指訴甚詳，乙○○、丁○○於警訊中不利於己之部分供述，戊○○於警訊及偵
查中不利於己之供述，扣案如原判決附表二編號一之手槍及對該手槍之前開相關鑑驗
通知書等證據，資以認定丁○○有原判決事實欄一(五)所記載之犯罪事實，因而撤銷第
一審關於上開部分不當之判決，改判依牽連犯之例，從一重論處丁○○未經許可持有
手槍罪刑，已詳述其所憑之證據及理由。對於丁○○否認有上開犯行，辯稱：伊並未
向乙○○拿槍，並未恐嚇游清成云云，為卸責之詞；游清成嗣後翻異前供為迴護之詞
；均不可採，分別在判決內詳予指駁及說明其理由。五關於原判決事實欄一(六)部分：
原判決依憑乙○○部分不利於己之自白，被害人江宜修、謝博仁、翁偉傑於警訊或偵
查中不利於乙○○之證言，戊○○不利於乙○○之供述，共同被告黃景星於警、偵訊
時不利於乙○○之供述，扣案如原判決附表二編號一所示制式手槍及子彈，並前開相
關之鑑驗通知書等證據，資以認定乙○○有原判決事實欄一(六)所記載之犯罪事實，因
而撤銷第一審關於此部分不當之判決，改判論處乙○○共同意圖為自己不法之所有，
結夥三人以上，攜帶兇器，以脅迫至使不能抗拒，而取他人之物罪刑，已詳述其所憑
之證據及理由。對於乙○○辯稱：伊等並無強盜之不法所有意圖，開槍之目的僅係為
警告示威，不想讓賭場繼續經營，伊代為保管賭資，係因在場賭博之人均聞槍聲逃離
，其後已委請潘文宗交還被害人謝博仁云云，認係飾卸之詞不可採信，在判決內詳予
指駁並說明其理由。對於乙○○請求傳訊翁偉傑、謝博仁並與之對質，以事證明確，
核無必要，亦在判決內加以說明。六另公訴意旨略以：乙○○自八十七年底陸續吸收
甲○○、丙○○、陣一弘、丁○○、戊○○及洪傳富、黃景星、陣明秋、丙○○、林
佳祺等人為成員，發起以犯罪為宗旨之組織，由乙○○提供槍枝，供組織成員丙○○
等人使用，使丙○○等人加入乙○○所發起、指揮之犯罪組織，參與由乙○○所籌劃
、指揮之犯罪行為，期間自八十八年六月起，分別由乙○○夥同或教唆丙○○、甲○
○、陣一弘、丁○○、戊○○及洪傳富、丙○○、黃景星、林佳祺、陣明秋，共同具
集團性、暴力性、常習性之犯行，因認乙○○、甲○○、丙○○、丁○○等人另涉犯
組織犯罪防制條例第三條之罪嫌云云。經綜合調查證據之結果，認此部分犯罪尚屬不
能證明，以公訴人認此部分與前開論罪科刑部分有裁判上一罪關係，均不另為無罪之
諭知，並在判決內詳加說明。原判決所為論述，核與卷證資料相符，從形式上觀察，
並無違背法令之情形。按認事採證、證據之取捨及證據證明力之判斷，俱屬事實審法
院之職權，苟無違背證據法則，自不能指為違法。原判決對於上訴人乙○○、甲○○
、丁○○、丙○○有本件上開所指犯行，已說明其依憑之證據及理由，對於渠等之辯
解及證人嗣後翻異前供之詞，認不可採，亦在判決內詳述其不予採納之理由，並無上
訴意旨所指違背法令之情形。查關於原判決事實欄一(三)部分，依原判決之認定：乙○
○、甲○○、丁○○、丙○○及綽號「阿仁」之成年男子，共同基於意圖為自己不法
所有之犯意聯絡，由丙○○另行起意提供其持有之手槍六枝（如原判決附表一編號一
至三所示），於八十八年八月十二日，在南投縣埔里鎮「歡喜就好ＫＴＶ」內，各持
一枝手槍抵對李德立之頭部，甲○○更拿槍插入李德立之嘴巴內，致使李德立不能抗
拒，乙○○即要求李德立拿出三十萬元，李德立為求保命，委稱返家籌錢，始放李德
立離去而未得逞等情以觀，客觀上李德立已陷於不可抗拒之狀態甚明，原判決論處乙
○○、甲○○、丁○○、丙○○此部分犯行各加重強盜未遂罪刑，於法並無不合，甲
○○上訴意旨(四)及丁○○上訴意旨(四)部分之指摘尚有誤會。又原判決論處乙○○分別
二次未經許可持有手槍罪刑，係認乙○○分別起意之犯行，原判決理由已說明其所憑
之證據及理由，原判決未依連續犯論擬，於法並無不合。另原判決事實欄一(二)、(三)、
(六)就乙○○持有手槍部分，與丙○○或其他共同行為人間，應否論以共同正犯，原判
決理由內已加說明（見原判決第三三、三六、四０頁），於法亦無不合。再關於原判
決事實欄一(二)、(三)部分，依原判決事實之認定，均係丙○○另行起意，提供槍枝供甲
○○等人犯該部分之罪行，就持有槍、彈部分並非持有狀態之繼續，乙○○上訴意旨
(五)、(六)及甲○○上訴意旨(一)部分之指摘，均有誤會。又丁○○所犯二罪，一為加重強
盜未遂罪，一為未經許可持有手槍罪，罪名不同，自不生有無連續犯適用問題，丁○
○上訴意旨(五)之指摘，於法亦有未合。再原判決事實欄一(二)中，丙○○未經許可持有
手槍涉犯槍砲彈藥刀械管制條例第七條第四項之罪部分，原判決不另為免訴之諭知，
已說明其理由（見原判決第三四頁），丙○○上訴意旨(二)之指摘，亦非適法。其餘乙
○○上訴意旨(一)至(四)、甲○○上訴意旨(二)及(三)、丁○○上訴意旨(一)至(三)、丙○○上訴
意旨(一)等所指各節，或為單純事實之爭執；或不影響全部犯罪事實之認定而可認於原
判決之主旨有影響；或原審已加審酌、論斷或事實已臻明確，並無再傳訊調查或對質
之必要，屬原審得本於職權裁量之事項；原判決均已於判決內詳述其認事採證及證據
取捨、判斷之理由，為其職權之適法行使，上訴意旨徒憑己意任意指摘原判決違背法
令，顯與法律規定得為第三審上訴理由之違法情形不相適合，應認渠等上開之上訴違
背法律上之程式，予以駁回。
據上論結，應依刑事訴訟法第三百九十五條，判決如主文。
中　　　華　　　民　　　國　　九十三　　年　　　三　　　月　 　十一　　　日
                              最高法院刑事第七庭
                                  審判長法官  莊　登　照
                                        法官  洪　明　輝
                                        法官  黃　一　鑫
                                        法官  魏　新　和
                                        法官  林　秀　夫
      右正本證明與原本無異
                                              書  記  官
中　　　華　　　民　　　國　　九十三　　年　　　三　　　月　　 十八 　　日
                                                                       ：
